臺灣花蓮地方法院民事判決   
110年度訴字第347號
原      告  廖沈耿
訴訟代理人  湯文章律師(法扶律師)
被      告  胡雅惠
上列當事人間請求返還寄託物事件，本院於民國111年2月16日言
詞辯論終結，判決如下：
    主      文
原告之訴及假執行之聲請均駁回。
訴訟費用由原告負擔。
    事實及理由
一、原告訴之聲明：被告應給付原告新臺幣(下同)70萬元，及自
    起訴狀繕本送達翌日起至清償日止，按週年利率百分之5計
    算之利息；願供擔保請准宣告假執行。主張：被告為原告之
    母親，原告原從事鐵工，參加材料職業工會，於民國110年1
    月26日退出工會並領取勞退金796,241元，因當時原告尚積
    欠罰單，為避免該筆退休金被強制執行，故於110年1月28日
    原告偕同被告一起至吉安太昌郵局提領79萬元交被告保管，
    於需要使用時再向被告領取，期間被告已陸續返還原告9萬
    元。詎料110年3、4月間，原告請求返還保管之退休金，被
    告卻以原告之勞保保費是其繳納，原告所領取之勞退金應歸
    其所有為由，拒絕返還予原告。惟事實上原告出社會工作後
    都有給被告生活費，被告僅為原告給付一部分勞保費用，且
    是拿原告所提供的金錢繳納，該筆勞退金仍應歸原告所有。
    依民法第589條第1項、第597條及第598條第1項規定，寄託
    人得隨時請求返還寄託物，以起訴狀繕本送達作為終止兩造
    消費寄託法律關係之意思表示，並依兩造保管寄託契約之法
    律關係請求被告返還寄託物，及依民法第179條規定請求返
    還不當得利，請擇一為勝訴判決。如果被告抗辯是贈與，應
    由被告就贈與的事實負舉證責任。
二、被告答辯聲明請求駁回原告之訴。辯稱：原告有交給我79萬
    元，但是他沒有說是給我保管，他說我拿這些錢就好了，其
    他的錢就全部給你了，原告的意思是要把79萬元贈送給我。
三、本院之判斷：
(一)原告主張其於110年1月28日自郵局領款79萬元交給被告，提
    出存摺內頁影本為證(卷25至27頁)，並為被告所不爭，堪信
    為真實。按當事人主張有利於己之事實者，就其事實有舉證
    之責任，民事訴訟法第277條前段有明定。民事訴訟如係由
    原告主張權利者，應先由原告負舉證之責，若原告先不能舉
    證，以證實自己主張之事實為真實，則被告就其抗辯事實即
    令不能舉證，亦應駁回原告之請求。倘原告對於自己主張之
    事實已盡證明之責後，被告對其主張如抗辯為不實，並提出
    反對之主張者，則被告對其反對之主張，應負證明之責，此
    為舉證責任分擔之原則。兩造為母子關係(戶籍資料參照，
    置於證件袋內)，被告為原告之母親，原告提領存摺內之款
    項79萬元交付給母親即被告，究竟是基於何原因為交付，是
    否即為原告所主張之消費寄託關係，應由原告舉證證明，何
    況金錢之交付原因多端，原告僅以其將79萬元交付給被告作
    為兩造間成立消費寄託關係之證明，難以採信。原告就其主
    張消費寄託關係既無法舉證證明，縱令被告就該筆款項為贈
    與之抗辯無法舉證，依據前述說明，亦應為原告不利之認定
    。
(二)按基於給付而受利益之給付型不當得利，所謂「無法律上之
    原因」，係指受益人之得利欠缺「財貨變動之基礎權利及法
    律關係」之給付目的而言，依舉證責任分配原則，應由主張
    該不當得利返還請求權存在之人即原告，舉證證明其給付欠
    缺給付目的。原告主張其將79萬元交給其母親即被告，係無
    法律上之原因，核屬給付型不當得利，依前開說明，應由原
    告就上開金額欠缺給付目的，負舉證之責。惟原告提出之事
    證(交通罰鍰查詢資料、存摺影本，卷23至27頁)，均不能證
    明被告收受該筆款項為無法律上原因，故原告就其交付之金
    額欠缺給付目的未盡舉證責任，其依民法第179條規定請求
    ，難認有理。
四、從而，原告依民法第598條第1項、第179條規定請求如訴之
    聲明所示，為無理由，應併其假執行之聲請予以駁回。
五、訴訟費用負擔之依據：民事訴訟法第78條。
中　　華　　民　　國　　111 　年　　3 　　月　　11　　日
                          臺灣花蓮地方法院民事第一庭
                              法  官  楊碧惠
以上正本係照原本作成。
如不服本判決，應於送達後20日內，向本院提出上訴狀並表明上
訴理由(均須按他造當事人之人數附繕本並繳納上訴裁判費)。如
委任律師提起上訴者，亦應一併繳納上訴審裁判費。
中　　華　　民　　國　　111 　年　　3 　　月　　11　　日
　　　　　　　　　　　　　　　書記官  吳琬婷